臺灣板橋地方法院刑事判決　　　　　　　96年度易字第2963號
公　訴　人　臺灣板橋地方法院檢察署檢察官
被　　　告　鐘阡綱起訴書誤載.
上列被告因詐欺案件，經檢察官提起公訴（九十六年度偵字第一
五六五八號），及移送併案（九十六年度偵字第二一○三七號）
，本院判決如下：
    主  文
鐘阡綱幫助意圖為自己不法之所有，以詐術使人將本人之物交付
，處有期徒刑肆月，如易科罰金，以新臺幣壹仟元折算壹日。
    事  實
一、鐘阡綱明知依一般社會生活之通常經驗，本可預見將個人帳
    戶供他人使用，可能幫助犯罪集團作為不法收取款項之用，
    竟仍基於幫助詐欺之故意，於民國九十六年五月至六月初某
    日，在不詳處所，將其申請之板橋莒光郵局帳戶（局號00
    00000號、帳號0000000號）之存款簿、印章及
    密碼提供予不詳年籍姓名之成年人，使詐騙集團於同年六月
    六日十四時許，得撥電予甲○○，佯稱其電話費未繳，請其
    將錢匯入鐘阡綱之上開帳戶云云，致甲○○陷於錯誤，而於
    同日十四時二十四分在新竹縣竹東鎮○○路○段一九五號工
    研院郵局匯新台幣（下同）五十一萬五千元至鐘阡綱之上開
    帳戶內，當日五十萬元旋遭提領一空。嗣甲○○察覺有異，
    報警循線查獲上情。
二、案經甲○○訴由臺北縣政府警察局海山分局報請臺灣板橋地
    方法院檢察署檢察官偵查起訴。
    理  由
一、訊據被告鐘阡綱坦承上開板橋莒光郵局局號0000000
    號、帳號0000000號帳戶為伊本人申請，惟辯稱並未
    將帳戶交給他人，伊是將存摺、印章放在小包包內，是要去
    社會局辦理補助，一時忘記，將小包包放在機車上，沒有一
    起帶在身上，後來就發現被他人偷走了，伊有去銀行要辦理
    掛失，但因為未刻新的印章所以未辦理云云。經查：
    (一)被害人甲○○受詐騙而匯款至被告名下之上開帳戶，業據
      被害人甲○○於警詢中指述甚詳，復有被害人提出之郵政
      國內匯款執據影本一張、新竹市警察局第三分局南門派出
      所受理各類案件紀錄表及受理詐騙帳戶通報警示簡便格式
      表各一紙，以及臺灣郵政股份有限公司板橋郵局九十六年
      七月二十六日板營字第○九六○二○一六七九號函附之開
      戶資料、客戶歷史資料查詢明細表附卷可稽，足見被告之
      上開銀行帳戶，確遭詐騙集團利用以做為詐欺之犯行使用
      無誤。
    (二)被告辯稱並未將帳戶之存摺、印章、密碼交給他人，並以
      上開情詞置辯云云。然查：被告經詢問為何上開帳戶遺失
      卻未辦理掛失補發等問題，先於警詢中供稱因為當時未帶
      身分證明文件所以無法掛失云云，嗣後於本院準備程序又
      稱因為沒有新的印章所以無法辦理掛失云云，被告對於為
      何未辦理掛失手續之供述先後均有不一。又被告辯稱因為
      筆記本上記載有密碼以讓大陸配偶方便提款，而筆記本跟
      存摺、印章一同放在小包包，被他人拿走了云云，然查，
      被告名下上開郵局帳戶，自九十五年八月二十三日跨行提
      款一千零六元後，帳戶僅餘六十六元，除九十六年五月二
      十三日即被告辦理印鑑變更當日現金提領五十元外，該段
      期間內並無任何存提款紀錄，上開帳戶內於該段時間內僅
      有六十六元可供提領，被告及配偶顯無需利用上開帳戶提
      款，何需將密碼登記於筆記本上供被告之配偶使用。次查
      ，被告為智識程度正常之成年人，而其配偶年紀非大，記
      憶四位數字之密碼並無困難，被告供稱密碼為「○七○五
      」，記憶尚無困難之處，何需抄錄於筆記本上，實與常理
      有悖。被告上開所辯之詞，俱無可信。衡情詐騙集團為隱
      匿自己之犯行及以提款卡快速領款，均利用人頭帳戶詐騙
      或恐嚇他人匯入款項，以確保該帳戶及提款卡可供正常使
      用，斷無利用他人遺失或遭竊之帳戶，而甘冒該帳戶隨時
      可能遭掛失止付之風險，將其等能否順利提領犯罪所得之
      關鍵，置於如此不確定境地之可能，輔以現今社會上，確
      實存有不少為貪圖小利而出售自己帳戶供人使用之人，是
      該第三人僅需付出少許之金錢，即可取得可完全操控而無
      遭掛失風險之帳戶，該第三人實無需以竊得之帳戶作為取
      款之工具。被告辯稱上開存摺、印章、密碼因失竊而遭人
      盜用之言，並無可信。
    (三)次以，於金融機構開設帳戶，請領存摺及金融卡，係針對
      個人身分之社會信用而予以資金流通，具有強烈之屬人性
      格，而金融帳戶作為個人理財之工具，申請開設並無任何
      特殊之限制，一般民眾皆得以存入最低開戶金額之方式申
      請取得，且同一人均得在不同之金融機構申請數個存款帳
      戶使用，乃公眾所週知之事實，依一般人之社會經驗，遇
      不熟識之人要以自己名義申請帳戶，向其蒐集金融帳戶使
      用，乃甚為怪異之事。衡諸常情，提供帳戶者對於該等帳
      戶是否係供合法使用，當無不起疑心之理。查被告將自己
      名義所申請帳戶之存摺、印章、提款密碼提供他人使用，
      見非熟識之人大費周章向其收購帳戶使用，顯然有不欲人
      知之隱情。況以今日社會，利用手機簡訊、代辦貸款、電
      話、信件通知中獎等手段詐財之事，迭有所聞，被告對此
      應無不知之理。其對收購帳戶之人可能利用他人帳戶做為
      其詐欺取財，使偵查機關不易偵查，事前應足以預見，竟
      仍將其銀行之存摺、印章及提款密碼交給不甚熟識之人使
      用，顯有容認犯罪事實發生之本意。是被告確有幫助詐欺
      集團利用其金融機構帳戶詐欺取財之不確定故意及行為甚
      明。綜上所述，本案事證已臻明確，被告幫助詐欺取財犯
      行，洵堪認定，應依法論科。
二、按幫助犯之成立，主觀上行為人須有幫助故意，客觀上須有
    幫助行為，意即須對於犯罪與正犯有共同之認識，而以幫助
    之意思，對於正犯資以助力，而未參與實施犯罪之行為者而
    言（最高法院七十五年度臺上字第一五○九號、八十八年度
    臺上字第一二七○號判決意旨參照）。本件被告鐘阡綱將其
    申請之金融帳戶存摺、印章、密碼提供予真實姓名、年籍不
    詳之成年人所屬詐騙集團使用，使該詐騙集團作為對被害人
    實施詐欺取財犯罪之取款工具，顯係基於幫助他人實施詐欺
    取財犯罪之犯意，且所為提供金融帳戶之行為，亦屬刑法詐
    欺罪構成要件以外之行為。是核被告所為，應係刑法第三十
    條第一項、第三百三十九條第一項之幫助詐欺取財罪。又其
    幫助他人實行犯罪行為，為幫助犯，依刑法第三十條第二項
    之規定，按正犯之刑減輕之。檢察官移送併辦部分，與本件
    起訴部分為事實上同一案件，為起訴效力所及，本院自得併
    予審理。爰審酌被告提供帳戶供他人詐欺取財，助長詐騙財
    產犯罪之風氣、增加被害人救濟之困難、犯罪手段、被害人
    損失金額及犯後猶否認犯行等一切情狀，量處如主文所示之
    刑，並諭知如易科罰金之折算標準。
據上論斷，應依刑事訴訟法第二百九十九條第一項前段，刑法第
三十條第一項前段、第二項、第三百三十九條第一項、第四十一
條第一項前段，刑法施行法第一條之一第一項、第二項前段，判
決如主文。
本案經檢察官顏妃琇到庭執行職務。
中　　華　　民　　國　　96　　年　　12　　月　　31　　日
                  刑事第八庭審判長法　官  潘翠雪
                                  法  官  王士珮
                                  法  官  絲鈺雲
以上正本證明與原本無異
如不服本判決應於送達後10日內向本院提出上訴狀
                                  書記官  蔡美如
中　　華　　民　　國　　96　　年　　12　　月　　31　　日
附錄本案論罪科刑法條全文：
刑法第三百三十九條
意圖為自己或第三人不法之所有，以詐術使人將本人或第三人之
物交付者，處五年以下有期徒刑、拘役或科或併科一千元以下罰
金。
以前項方法得財產上不法之利益或使第三人得之者，亦同。
前二項之未遂犯罰之。
